臺灣高等法院刑事判決　　　　　　　　　　　　　八十九年度交上易字第四五一號
　　上　訴　人　臺灣基隆地方法院檢察署檢察官
　　被　　　告　丙○○
　　選　　　任
　　辯　護　人　徐國勇
　　　　　　　　許淑惠
　　　　　　　　黃達永律師
右上訴人因被告過失傷害案件，不服臺灣基隆地方法院八十九年度交易字第五八號，
中華民國八十九年九月十九日第一審判決（起訴案號：臺灣基隆地方法院檢察署八十
九年度偵字第一九五三號），提起上訴，本院判決如左︰
    主  文
原判決關於丙○○過失傷害部分撤銷。
丙○○因過失傷害人，處有期徒刑參月，如易科罰金，以佰元折算壹日。
    事  實
一、丙○○於民國（下同）八十八年七月六日凌晨零時許，於飲用酒類後吐氣所含酒
    精濃度為每公升０．三五毫克之狀態下，駕駛車號ＩＦ─五五三七號（起訴書誤
    載為ＩＥ─五五三七號）自用小客車，沿基隆市○○路由南往北方向行駛，途經
    基隆市○○路三一八號前雙向車道附近時，應注意汽車交會時，會車相互之間隔
    不得少於半公尺，以及汽車駕駛人飲酒後其吐氣所含酒精成分超過每公升零點二
    五毫克以上者，不得駕車之規定，且依當時情形，天候晴，夜間有照明，路面無
    缺陷、視距良好，並無不能注意情事，竟疏未注意，於酒後駕車，且未與對向車
    道來車保持安全之交會距離，貿然緊鄰該路段分向限制線即雙黃線之位置行駛，
    適乙○○於飲酒後，吐氣所含酒精濃度已達每公升０．五五毫克之狀態下，騎乘
    車號ＱＺＵ─八四六號機車搭載其友人甲○○，沿該路段由北往南方向行駛，亦
    應注意，能注意而疏未注意，任意跨越該路段之分向限制線駛入該路段分向限制
    線雙黃線位置，丙○○閃避不及，致其所駕駛之自用小客車左前方撞及乙○○所
    騎乘之機車左前方，乙○○機車受撞倒地，機車後座甲○○（起訴書誤載為黃怡
    萍）因而受有左股骨骨折、左脛骨腓骨開放性骨折合併血管斷裂、左小腿傷口發
    炎、皮膚缺損、顏面裂傷等傷害（乙○○過失傷害部分，業據告訴人甲○○於偵
    查中撤回告訴），丙○○於肇事後，於犯罪被發覺前即向前往處理車禍之基隆市
    警察警察局第四分局安定派出所警員莊英傑自首，坦承肇事，嗣並接受裁判。
二、案經丙○○自首暨甲○○訴由基隆市警察局第四分局報請臺灣基隆地方法院檢察
    署檢察官偵查起訴。
    理  由
一、訊據被告丙○○固坦承於右揭時地駕駛ＩＦ─五五三七號自用小客車與乙○○所
    騎乘之ＱＺＵ─八四六號機車擦撞肇事等情不諱，惟矢口否認有過失傷害犯行，
    辯稱：伊並未超過分向線，本件係乙○○駕車跨越該路段之分向限制線與伊車輛
    發生擦撞，伊根本無閃避之可能。況伊在自己車道正常行車時，即已信賴「被害
    人應遵守『禁止駛入來車車道』」情事，故伊對於乙○○所乘之機車突如來之跨
    越行為，自屬無從預見，是即令伊未違反與反方向線距五十公分以上之規定，亦
    無法避免對方之撞擊，尚難咎令伊負責云云。
二、惟查：右揭事實，業據告訴人甲○○指訴綦詳，並有道路交通事故調查報告表一
    份、現場照片十張、酒精測試紀錄、基隆市警察局舉發違反道路交通管理事件通
    知單二紙及載明上開傷情之長庚紀念醫院診斷證明書二份在卷足稽。
三、本件車禍落土係坐落於被告丙○○行駛車道內距離分向限制線約僅二十公分之位
    置，有前開道路交通事故調查報告表所附之事故現場圖在卷為憑，並經證人即承
    辦警員於本院證稱：「（道路交通事故調查報告表所附之現場圖，落土範圍的下
    方為何有加註０點二）那是指落土的中心點到雙黃線中心的距離，當時落土的範
    圍大部分落在自小客車的車道，靠近雙黃線，雙黃線上有散散的落土，照片是我
    照的，照片是現場的落土沒有錯」等語，且被告於本院調查時供稱：「我是有過
    失沒有錯，我太靠近中心線，沒有保持交會距離」等語，於本院九十年四月四日
    審理時供稱：「（你在本院調查中承認有過失？）是的。」等語，足認本件係被
    告疏未注意與對向車道來車保持安全之交會距離，貿然緊鄰該路段分向限制線即
    雙黃線之位置行駛，致與違規駛入被告車道之乙○○機車發生擦撞無疑。
四、至證人乙○○於本院調查時固供稱：「（你為何要往中心線開）我那一線沒有車
    子，是對方（指被告）要超車，一出來就撞到，我有看到」等語，且本件經送請
    台灣省基宜區車輛行車事故鑑定委員會鑑定結果，亦認定：「．．．伍、肇事分
    析．．．二、參照警繪圖示等：．．．﹝二﹞肇事地有一處落土，範圍0.3乘0.3
    公尺﹝距分向限制線0.2公尺﹞；據處理警員列席本會時稱「所謂0.2 公尺距離
    ，其量法一端量至落土中心處，一端量至分向限制線中心處」。因分向限制線線
    寬及間隔均為十公分，因此現場之落土其中心處﹝位於往基金一路方向車道內﹞
    距往基金一路方向分向限制線內沿實際上僅0.05公尺; 若再配合落土範圍0.3乘
    0.3公尺，亦即分向限制線上均有落土分佈，換言之，黃、廖兩車撞擊點應係位
    於分向限制線上。柒、鑑定意見：．．．二、黃車部分：﹝一﹞乙○○酒精濃度
    過量駕駛機車，由基金一路往西定路方向行駛，途經肇事地路中劃有分向限制彎
    道（左彎），超速且及分向限制線致與迎面廖車撞及後滑倒衝撞停置路邊俞車。
    ．．．二、廖車部分：﹝一﹞丙○○酒精濃度過量駕駛自小客車，由西定路往基
    金一路方向行駛，途經肇事地路中劃有分向限制線彎道（右彎），壓及分向限制
    線致與迎面黃車撞及。﹝二﹞該廖車壓及分向限制線情形，其可能狀況有二，一
    為該廖車原跨及分向限制線而於回駛原車道時時於分向限制線上與黃車撞及，二
    為該廖車因欲右彎而左前車角壓及分向限制線與黃車撞及．．．」，有該會基宜
    鑑字第九００三三四號函一份在卷佐參，惟證人乙○○與本案事涉利害關係，自
    難期為公平之陳述，且前開鑑定意見認定「撞擊點應在分向限制線上」，係屬推
    斷，與前開證據不符，亦不足採，本件仍應認定前開落土範圍之中心點即係撞擊
 點，亦即被告於汽車交會時，未保持兩車相互之間隔不得少於半公尺之規定，而
    緊鄰分向限制線位置行駛，致與違規跨越車道行駛之乙○○機車發生擦撞肇事，
    而非被告駛入乙○○之車道肇事，惟此仍無礙於被告過失責任之成立，被告嗣空
    言否認過失，不足採信。再被告既有上開過失，即無受信賴原則保護之餘地，被
    告執此爭辯，亦無足取。
五、告訴人雖指訴稱：「被上訴人將上訴人撞成殘廢」云云，惟其於本院調查時供稱
    ：「（骨折的情形）骨頭還沒有完全長好。看醫生說妳何時可以不用拐杖走路）
    要看骨頭癒合的情形，醫生說以後走是可以走，但沒有辦法完全正常」等語，參
    諸診斷證明書記載之上開傷情，自難認定告訴人已達於重傷害之程度。
六、按「汽車交會時，應依左列規定：．．．五、會車相互之間隔不得少於半公尺。
    ．．．」、「汽車駕駛人有左列情形之一者，不得駕車：．．．二、飲酒後其吐
    氣所含酒精成分超過每公升零點二五毫克以上者」，道路交通安全規則第一百條
    第五款及第一百十四條第二款分別定有明文。被告駕車行經上開路段，應注意前
    開規定，以防免事故發生，且依當時情形，天候情，道路上停放車輛，但夜間有
    照明，路面無缺陷、視距良好，並無不能注意情事，有前開道路交通事故調查報
    告表可參，仍竟疏未注意，在酒後呼氣值為０．三五毫克之情況下，緊鄰該路段
    分向限制線（雙黃縣）之位置行駛，以致肇事，致告訴人受有左股骨骨折、左脛
    骨腓骨開放性骨折合併血管斷裂、左小腿傷口發炎、皮膚缺損、顏面裂傷等傷害
    ，自有過失。雖乙○○於酒後酒精濃度高達每公升○．五五毫克之情形下駕車（
    見卷附酒精測試紀錄），且任意跨越該路段之分向限制線駛入該路段分向限制線
    雙黃線位置，對於本件事故之發生為併合之原因，亦有過失，仍難免除被告應負
    之責任。被告之過失行為與告訴人之傷害結果間，有相當因果關係。本件事證明
    確，被告犯行堪以認定。
七、核被告所為，係犯刑法第二百八十四條第一項前段之過失傷害罪。被告於肇事後
    ，經檢驗其酒精測定值為每公升０．三五毫克，有上開酒精測試紀錄在卷為憑，
    其酒後駕車因而致人受傷，應依道路交通管理處罰條例第八十六條第一項之規定
    加重其刑。被告於肇事後，犯罪未被發覺前，向前往來處理車禍之基隆市警察局
    第四分局安定派出所警員莊英傑自首坦承肇事，接受裁判等情，業據證人即基隆
    市警察局第四分局安定派出所警員莊英傑於原審時證述明確，應依刑法第六十二
    條前段規定減輕其刑，並先加後減之。
八、原審因予以論罪科刑，固非無見。惟查：被告因前開過失，造成告訴人所受傷害
    非輕，乃原審僅論處被告拘役五十九日，殊嫌過輕。公訴人循告訴人之請求上訴
    ，執此指摘原判決不當，為有理由，應予撤銷改判。爰審酌被告犯罪之動機、所
    生危害、過失程度以及迄未與告訴人達成和解，賠償損害等一切情狀，量處如主
    文第二項所示之刑，並諭知易科罰金折算之標準，以示懲儆。
據上論斷，應依刑事訴訟法第三百六十九條第一項前段、第三百六十四條、第二百九
十九條第一項前段，刑法第二百八十四條第一項前段、第四十一條第一項、第六十二
條前段，道路交通管理處罰條例第八十六條第一項，罰金罰鍰提高標準條例第一條前
段、第二條，判決如主文。
本案經檢察官曾忠己到庭執行職務。
中      華      民      國     九十一   年     一       月     二十三   日
                              臺灣高等法院刑事第六庭
                                  審判長法  官  陳  春  秋
                                        法  官  徐  培  元
       法  官  高  明  哲
右正本證明與原本無異。
不得上訴。
                                        書記官  李  垂  福
中      華      民      國     九十一   年     一       月      二十五  日
附錄本案論罪法條全文：
刑法第二百八十四條：
因過失傷害人者，處六月以下有期徒刑、拘役或五百元以下罰金，致重傷者，處一年
以下有期徒刑、拘役或五百元以下罰金。
從事業務之人，因業務上之過失傷害人者，處一年以下有期徒刑、拘役或一千元以下
罰金。
